臺灣高等法院刑事判決　　　　　　　　　　　　　九十一年度上訴字第二三一號
　　上　訴　人　戊○○
　　即　被　告
右上訴人因偽造文書等案件，不服臺灣桃園地方法院九十年度訴字第四七三號，中華
民國九十一年三月十八日第一審判決（起訴案號：臺灣桃園地方法院檢察署八十九年
度偵字第一二六二八號、九十年度偵字第七八八號）提起上訴，本院判決如左：
    主  文
上訴駁回。
    事  實
一、戊○○曾於民國八十三年間因違反藥事法、麻醉藥品管理條例、竊盜、肅清煙毒
    條例案件，經本院、臺灣桃園地方法院、臺灣板橋地方法院、臺灣桃園地方法院
    分別判處有期徒刑三月、六月、七月、三年五月確定，接續執行，甫於八十八年
    二月十六日執行完畢。詎仍不知悔改，先後為左列行為：
  (一)、於八十九年八月十八日十七時許，在桃園縣桃園市○○路附近，拾獲丁○○不
      慎遺失之皮夾一只（內有其名片、身份證、行照、駕照、及附表一之信用卡等
      物），竟萌不法所有之犯意，予以侵占入己。復基於意圖為自己不法所有、行
      使偽造私文書之概括犯意聯絡，夥同有犯意聯絡之姓名年籍不詳自稱「呂學志
      」之成年男子，為免丁○○掛失，先於同日十九時許，去電佯稱：「同日二十
      時許，在同市○○路與大林路返還」，隨即於附表一編號一、三信用卡背面共
      同接續偽簽「丁○○」署押共二枚，以為「丁○○」與附表一編號一、三所示
      之發卡銀行成立消費付款委託契約之意思表示，而偽造準私文書，足以生損害
      於發卡銀行及財團法人聯合信用卡中心對於客戶管理之正確性及丁○○本人。
      並由「呂學志」帶戊○○於附表二所示之時間，持附表二所示之信用卡，至附
      表二所示之特約商店「晃慶商行」、「漢堂企業社」，分別與亦有意圖為自己
      不法之所有及偽造私文書之概括犯意聯絡之上述「晃慶商行」負責人陳仁城（
      另經原審判處有期徒刑六月確定），及「漢堂企業社」不詳姓名之成年男子，
      以假消費真刷卡借現金之方式，未實際消費取得任何商品及服務，共同於附表
      二所示之特約商店信用卡簽帳單上偽造「丁○○」之署押共八枚（一式二聯複
      寫，分別為顧客存根聯、特約商店存根），而偽造完成二聯式「丁○○」名義
      之簽帳單私文書，以表示確有作如附表二金額之消費，足生損害於如附表二所
      示之發卡銀行及丁○○本人。復於如附表三所示之時間、地點，持附表三所示
      之信用卡，共同前往如附表三所示之信用卡特約商店，刷卡消費如附表三所示
      之財物，並於附表三之特約商店信用卡簽帳單上偽造「丁○○」之署押共四枚
      （一式二聯複寫，分別為顧客存根聯、特約商店存根）而偽造完成二聯式「丁○○」名義之簽帳單私文書，並持其中偽造之特約商店存根聯交與該特約商店
      收執而行使之，致該附表三之特約商店職員王正慧、邱淑貞均誤信前開偽造之
      簽帳單存根聯即為「丁○○」本人已在特約商店消費如簽帳單所載之金額，並
      同意依照信用卡使用規定，一經使用或訂購商品，均按所示之全部金額，付款
      予發卡銀行，使特約商店可轉向發卡銀行請款，而允其簽帳消費，並交付如附
      表三所示之財物予戊○○，足生損害於發卡銀行、特約商店及丁○○本人。嗣
      因戊○○為拖延丁○○掛失，反覆變更約定返還時、地，於同日二十一時二十
      四分許，始將丁○○皮包（內有其名片、身份證、行照、及附表一之信用卡等
      物）放在桃園市○○路、三民路口之百事達錄影帶店前之自小客車上，通知丁○○取回後，丁○○發現信用卡背面已被偽造署押，乃報警處理，並聯絡戊○○歸還汽、機車駕照二張。迄於同日二十一時二十四分許，戊○○託不知情之
      第三人陳靖儀依照約定時、地返還丁○○遺失尚未歸還之駕照二張，而為警循
      線查獲，起出附表三消費取得之手機一支、衣褲一套、電視一台等物，而供出
      上情。陳仁城見事跡敗露，始未向發卡銀行就附表二編號一、二之簽帳金額請
      款，致未得逞。（附表二部分，持卡人與特約商店均處於共犯關係，故附表二
      編號二、三之持信用卡背面之偽造準私文書刷卡，尚無行使準私文書之問題；
      另刷卡後，僅有一式二聯之簽帳單，其中一聯係持卡人存查，另一聯係特約商
      店存查，因附表二之特約商店未請款，故就假消費真刷卡部分，亦尚未涉行使
      偽造私文書之問題）。
  (二)、戊○○另與姓名年籍不詳自稱「黃仁財」之成年男子，基於共同變造國民身分
      證特種文書之犯意聯絡，於不詳時、地提供其本人照片交付予「黃仁財」，由
      「黃仁財」將戊○○之照片換貼在「丙○○」所遺失之國民身分證影本上（該
      身分證係於八十五年九至十月間遺失），再影印變造完成「丙○○」名義之國
      民身分證影本一枚（起訴書誤載變造身分證正本），旋於八十九年十二月二十
      四日十六時許，在桃園縣中壢市○○○路與民權路附近，由「黃仁財」交付已
      變造完成之「丙○○」之身份證影本，足以生損害於「丙○○」及戶政機關對
      身分證管理之正確性。又與「黃仁財」另基於共同或單獨意圖為自己不法所有
      之概括犯意，先於八十九年十二月十一日十四時許，夥同「黃仁財」，在桃園
      縣平鎮市○○路一九八號六之一樓，乘甲○○疏不注意之際，共同竊取甲○○
      所有之皮包一只（內有其郵局金融卡、台灣銀行金融卡、台灣協富信用卡、身
      份證、健保卡等物）；復同年月二十八日十時或十四時許，以自備鑰匙開啟侵
      入前承租之桃園市○○街二十二號二樓住宅內（侵入住宅部分未據告訴），竊
      取住居同樓二室乙○○所有之金項鍊一條、金融卡三張、存摺三本、翻譯機一
      台、印鑑一枚及現金約二萬元等物，得手後均據為己有。嗣於同年月二十九日
      二十二時三十分許，行經桃園市○○○路與福昌街附近，為警攔檢之際，竟出
      示前述變造之「丙○○」身份證影本，企圖矇混，而為警查獲，並起出乙○○
      遺失之金項鍊一條、金融卡三張，及甲○○遺失之郵局金融卡、台灣銀行金融
      卡、台灣協富信用卡各一張，始知上情。
二、案經桃園縣警察局桃園分局報請台灣桃園地方法院檢察署檢察官偵查起訴。
        理  由
一、上訴人即被告戊○○經傳未到庭，惟據其於原審對於犯罪事實(一)所載之犯行供承
    不諱，並經被害人丁○○於警訊中指述綦詳，核與證人陳靖儀、薛萍萍、王正慧
    、邱淑貞於警訊中證述之情節相符，並有搜索扣案證明筆錄、贓物認領保管單各
    一紙、信用卡交易帳單查詢表二紙、信用卡正反面影本三張、消費簽帳單影本四
    張、照片三幀在卷，及上述信用卡三張扣案可稽。被告戊○○此部分犯行洵堪認
    定。
二、被告戊○○於原審固承認持有甲○○、乙○○所失竊之物品，及持有變造之「丙○○」身分證影本，為警查獲之事實，惟矢口否認有前揭犯罪事實(二)之犯行，辯
    稱：被查獲之甲○○所有失竊物部分係『黃仁財』該不詳者所給予；乙○○所有
    失竊物部分係「華哥」該不詳者所給，用以抵銷所積欠之九千元債務，並非伊所
    竊取。而變造之「丙○○」身分證影本，係警察在伊身上查獲，並未行使云云；
    惟查：被告前揭犯罪事實(二)之犯行業據被害人乙○○、甲○○於警訊中、及丙○○於原審審理中指述綦詳，並經證人尹秀寶於警訊中證述屬實，此外，並有搜索
    扣押證明筆錄一紙、照片一幀、變造之「丙○○」身分證影本一紙、贓物認領保
    管單二紙附卷可資佐證，被告於警訊中亦已供承：其遇警攔檢之際，出示「丙○○」之變造身份證影本供警檢查，而為警查獲等語。參以無法舉出「黃仁財」、
    「華哥」者之年籍資料以證明被查獲之甲○○、乙○○所失竊之物品係「黃仁財
    」、「華哥」者所給予，故被告戊○○上開所辯顯係事後卸責之詞，委不足採。
    被告此戊○○部分犯行，亦堪予認定。
三、按將身分證影印後再變造，變造後再影印，於吾人日常生活中可代替原本使用，
    認為具有與原本相同之信用性，故仍屬變造特許證。核被告戊○○所為，係犯刑
    法第二百十六條、第二百十二條之行使變造特種文書罪、第三百二十條第一項之
    竊盜罪、第三百三十七條之侵占遺失物罪、及附表二、三所示之罪。公訴人認被
    告戊○○以前承租之鑰匙侵入乙○○之住宅竊盜，係犯刑法第三百二十一條第一
    項第二款之加重竊盜罪，尚有未合，惟起訴事實既屬同一，應予逕行變更起訴法
    條，附此敘明。被告戊○○與自稱「呂學志」之成年男子就上揭附表三所示之行
    使偽造準私文書、私文書罪、及詐欺取財既遂罪間；被告戊○○、陳仁城與「呂
    學志」，就附表二編號一、二之偽造私文書罪、詐欺取財未遂罪間；被告戊○○
    與「呂學志」、「漢堂企業社」不詳姓名之成年男子，就附表二編號三、四之偽
    造私文書罪、詐欺取財未遂罪間；被告戊○○、與「黃仁財」，就變造特許證、
    竊取甲○○皮包之竊盜罪間；均有犯意之聯絡及行為之分擔，均為共同正犯。被
    告戊○○於附表一編號一、三之信用卡背面偽造「丁○○」之簽名，係基於接續
    犯意為之，為接續犯。被告戊○○變造特許證、偽造信用卡背面署押之準私文書
    及偽造簽帳單之私文書復持以行使，變造特許證、偽造準私文書、私文書之低度
    行為為高度之行使行為所吸收，均不另論罪。被告戊○○於信用卡背面及簽帳單
    上偽造署押為偽造準私文書、私文書之部分行為，亦均不另論罪。被告戊○○先
    後多次行使偽造準私文書、私文書、詐欺取財既、未遂及竊盜之犯行，時間緊接
    ，復觸犯構成要件相同之罪名，顯係基於概括犯意為之，均應依連續犯之規定，
    論以情節較重之行使偽造私文書罪、詐欺取財既遂罪、及以竊盜罪論，並均依法
    加重其刑。又被告戊○○所犯上開行使偽造私文書罪、詐欺取財罪、侵占遺失物
    罪間，有方法結果之牽連關係，應從一重之行使偽造私文書罪論處。被告戊○○
    所犯行使偽造私文書罪、竊盜罪及行使變造特許證三罪間，犯意各別，行為亦殊
    ，應予分論併罰。又附表二之犯罪既係被告戊○○與商家配合以假消費真刷卡方
    式詐財，則知情之商家係本件共犯結構，故附表二編號二、三之持信用卡背面之
    偽造準私文書刷卡，對被告戊○○而言，尚無行使準私文書之問題；另對附表二
    之商家而言，亦無何行使及詐欺取財既遂之可言，此外，並無發卡銀行及財團法
    人聯合信用卡處理中心存查聯，且於當日即為警查獲，本件共犯自亦無以性質屬
    偽造私文書之簽帳單對該二單位行使及詐欺取財既遂之問題，公訴人認被告戊○○附表二之犯行，及被告陳仁城附表二編號一、二之犯行係犯刑法第三百三十九
    條第一項之詐欺取財既遂罪，尚有誤會。再者，公訴人雖未就被告戊○○附表三
    之行使偽造準私文書罪之犯行提起公訴，然檢察官就犯罪事實一部起訴者，其效
    力及於全部，本件被告戊○○行使偽造準私文書罪之犯罪事實，與前揭論罪科刑
    部分有牽連犯之裁判上一罪關係，已如前述，本院自得併予審判，均併此敘明。
    被告戊○○有如事實欄所載之科刑及執行情形，此有本院被告全國前案紀錄表附
    卷可按，其於刑之執行完畢後，五年內再犯本件有期徒刑以上之罪為累犯，應依
    法遞加重其刑。
四、原審本同上之見解，適用刑法第二十八條、第五十六條第二百十六條、第二百十
    條、第二百十二條、第二百二十條、第三百三十九條第一項、第三項、第三百二
    十條第一項、第三百三十七條、第四十七條、第五十五條、第五十一條第五款、
    第二百十九條、第三十八條第一項第二款，罰金罰鍰提高標準條例第一條前段之
    規定，並審酌被告等之犯罪動機、目的、手段、所得財物或可得財物之多寡、被
    害人所受之損害、及犯後態度等一切情狀，分別論處被告共同連續行使偽造私文
    書罪，處有期徒刑壹年。又共同連續竊盜罪，處有期徒刑肆月。又行使變造特許
    證罪，處有期徒刑參月。及定其應執行刑為有期徒刑壹年肆月。且以扣案之變造
    「丙○○」國民身分證影本乙張，為被告戊○○所有，且供犯罪所用之物，業據
    被告戊○○供明；另偽造附表二、三之「丁○○」名義之消費簽帳單顧客存根聯
    六張、附表二之消費簽帳單特約商店存根聯四張，為被告戊○○所有，供其犯罪
    所用之物，業據被告戊○○供明，雖未扣案，然尚無證據證明業已滅失，爰分別
    依刑法第三十八條第一項第二款之規定宣告沒收，又前消費簽帳單顧客存根聯、
    特約商店存根聯既經宣告沒收，其上偽造「丁○○」之署押共十枚，自無庸再重
    複宣告沒收。另上開附表三消費簽帳單特約商店存根聯上及附表一信用卡背面偽
    造之「丁○○」署押計四枚，不問屬於犯人與否，應依刑法第二百十九條規定宣
    告沒收。再者前開附表三信用卡消費簽帳單之特約商店存根聯，雖為供被告戊○○犯罪所用之物，然已分別為前開特約商店留存而為渠等所有，依法不得宣告沒
    收。核其認事用法並無不合，量刑亦甚妥適，本件被告空言不服上訴，指摘原判
    決不當，為無理由，應予駁回。
五、被告戊○○經合法傳喚，無正當之理由不到庭，爰不待其陳述，逕行判決。
據上論斷，應依刑事訴訟法第三百六十八條，第三百七十一條，判決如主文。
本案經檢察官陳維練到庭執行職務。
中      華      民      國    九十一    年      九      月    二十六    日
                              台灣高等法院刑事第一庭
                                  審判長法  官  李  相  助
                法  官  黃  聰  明
                                        法  官  魏  新  國
右正本證明與原本無異。
行使偽造私文書部分如不服本判決應於收受送達後十日內向本院提出上訴書狀，其未
敘述上訴之理由者並得於提起上訴後十日內向本院補提理由書（均須按他造當事人之
人數附繕本）。
竊及行使變造特許證部分均不得上訴。
                                        書記官  賴  淑  真
中      華      民      國    九十一     年     十      月     一       日
  附表一：
┌──┬────────┬────────┬─────┬──┐
│編號│信用卡名稱      │    卡    號    │ 署  押   │備註│
│    │                │                │          │    │
├──┼────────┼────────┼─────┼──┤
│一  │中國國際商業銀行│0000000000000000│於信用卡背│    │
│    │發行ＭＡＳＴＥＲ│                │面偽造「楊│    │
│    │卡              │                │繼銘」簽名│    │
│    │                │                │一枚之準私│    │
│    │                │      │文書。    │    │
├──┼────────┼────────┼─────┼──┤
│二  │國泰人壽匯通商業│0000000000000000│未簽名    │    │
│    │銀銀行發行ＶＩＳ│                │          │    │
│    │Ａ卡            │                │          │    │
├──┼────────┼────────┼─────┼──┤
│三  │國泰人壽匯通商業│0000000000000000│於信用卡背│    │
│    │銀銀行發行ＭＡＳ│                │面偽造「楊│    │
│    │ＴＥＲ卡        │                │繼銘」簽名│    │
│    │                │                │一枚之準私│    │
│    │                │                │文書。    │    │
└──┴────────┴────────┴─────┴──┘
 附表二
┌──┬──┬────┬────┬────┬────┬────┬────┐
│編號│卡號│發卡銀行│刷卡時間│刷卡行號│刷卡金額│所犯法條│偽簽署押│
│    │    │        │        │(實際負 │        │        │        │
│    │    │        │        │責人)   │        │        │        │
├──┼──┼────┼────┼────┼────┼────┼────┤
│一  │5433│中國國際│八十九年│晃慶商行│一萬一千│刑法第二│「丁○○│
│    │8320│商業銀行│八月十八│(陳仁城)│三百六十│百十條、│」署押二│
│    │0033│        │日十九時│        │元(實際 │第三百三│枚。(一 │
│    │5408│        │二十一分│        │借得一萬│十九條第│式二聯) │
│    │    │        │許      │        │元)     │三項、第│        │
│    │    │        │        │        │        │一項    │        │
├──┼──┼────┼────┼────┼────┼────┼────┤
│二  │5408│匯通商業│八十九年│同 右   │同 右   │同 右   │同 右   │
│    │4210│銀行    │八月十八│        │        │        │        │
│    │0014│        │日十九時│        │        │        │        │
│    │0405│        │二十三分│        │        │        │        │
│    │    │        │許      │        │        │        │        │
├──┼──┼────┼────┼────┼────┼────┼────┤
│三  │同右│同 右   │八十九年│漢堂企業│二萬一千│同 右   │同 右   │
│    │    │        │八月十八│社      │五百元( │        │        │
│    │    │        │日十九時│(不詳)  │實際借得│        │        │
│    │    │        │四十分許│        │一萬九千│        │        │
│    │    │        │        │        │元)     │        │        │
├──┼──┼────┼────┼────┼────┼────┼────┤
│四  │5433│中國國際│八十九年│同 右   │七千三百│同 右   │同 右   │
│    │8320│商業銀行│八月十八│        │元(實際 │        │        │
│    │0033│        │日十九時│        │借得六千│        │        │
│    │5408│        │四十一分│        │元)     │        │        │
│    │    │        │許      │        │        │        │        │
└──┴──┴────┴────┴────┴────┴────┴────┘
  附表三：
┌──┬──────┬───────┬─────────┬─────┬─────┐
│編號│犯罪時間    │犯罪地點      │    所得財物      │ 所犯法條 │使用信用卡│
├──┼──────┼───────┼─────────┼─────┼─────┤
│一  │八十九年八月│桃園縣桃園市中│易利信行動電話一支│刑法第二百│匯通商業銀│
│    │十八日二十時│正路七一七號「│、電視一台，價值一│十六條、第│行卡號5408│
│    │四十五分許  │全國電子桃園店│萬六千九百八十元  │二百十條、│0000000000│
│    │            │」（職員王正慧│                  │第二百十六│05號信用卡│
│    │            │）            │                  │條、第二百│          │
│    │            │              │                  │十條、第二│          │
│    │            │              │                  │百二十條、│          │
│    │            │              │                  │第三百三十│          │
│    │            │              │                  │九條第一項│          │
├──┼──────┼───────┼─────────┼─────┼─────┤
│二  │八十九年八月│桃園縣桃園市北│二件衣服、二條長褲│同  右    │同右      │
│    │十八日二十一│埔路三一號「茂│價值一萬二千元。  │          │          │
│    │時五分許    │展男飾店」（職│                  │          │          │
│    │            │員邱淑貞）    │                  │          │          │
└──┴──────┴───────┴─────────┴─────┴─────┘
附錄本案論罪科刑法條全文：
刑法第二百十六條：
  行使第二百十條至第二百十五條之文書者，依偽造、變造文書或登  載不實事項或
  使登載不實事項之規定處斷。
刑法第二百十條：
  偽造、變造私文書，足以生損害於公眾或他人者，處五年以下有期徒刑。
刑法第二百十二條：
  偽造、變造護照、旅券、免許證、特許證及關於品行、能力、服務或其他相類之證
  書、介紹書，足以生損害於公眾或他人者，處一年以下有期徒刑、拘役、或三百元
  以下罰金。
刑法第二百二十條
在紙上或物品上之文字、符號、圖畫、照像，依習慣或特約，足以為表示其用意之證?
明者，關於本章及本章以外各罪，以文書論。                           ?
錄音、錄影或電磁紀錄，藉機器或電腦之處理所顯示之聲音、影像或符號，足以為表?
示其用意之證明者，亦同。
稱電磁紀錄，指以電子、磁性或其他無法以人之知覺直接認識之方式所製成之紀錄，?
而供電腦處理之用者。
刑法第三百三十九條第一項：
  意圖為自己或第三人不法之所有，以詐術使人將本人或第三人之物交付者，處五年
  以下有期徒刑、拘役或科或併科一千元（已提高十倍為一萬元）以下罰金。
刑法第三百三十七條
意圖為自已或第三人不法之所有，而侵占遺失物、漂流物或其他離本人所持有之物者
，處五百元以下罰金。（已提高為十倍）
刑法第三百二十條
意圖為自己或第三人不法之所有，而竊取他人之動產者，為竊盜罪，處五年以下有期
徒刑、拘役或五百元以下罰金。
意圖為自己或第三人不法利益，而竊佔他人之不動產者，依前項之規定處斷。
前二項之未遂犯罰之。
